臺灣新北地方法院刑事判決
111年度交訴字第14號
公  訴  人  臺灣新北地方檢察署檢察官
被      告  蔡易隼


上列被告因公共危險等案件，經檢察官提起公訴（110年度偵字
第27792號），本院判決如下：
    主  文
蔡易隼犯過失傷害罪，處有期徒刑參月，如易科罰金，以新臺幣
壹仟元折算壹日；又犯駕駛動力交通工具發生交通事故，致人傷
害而逃逸罪，處有期徒刑捌月。
    事  實
一、蔡易隼於民國110年4月16日0時35分許，駕駛車牌號碼000-0
    000號自用小客車（下稱A車），沿新北市中和區民安街往員
    山路方向行駛，行經民安街51號前時，本應注意車前狀況，
    並隨時採取必要之安全措施，而依當時天候陰、夜間有照明
    、柏油路面乾燥、無障礙物、無缺陷、視距良好，並無不能
    注意之情事，竟疏未注意及此，不慎撞擊同向前方由陳盈憲
    騎乘之車牌號碼000-000號普通重型機車（下稱B車），致陳
    盈憲受有頭部外傷、臉部多處鈍挫傷、四肢多處鈍挫傷、右
    腳大腳趾鈍挫傷合併趾甲翻起之傷害。詎蔡易隼於肇事後，
    已可預見陳盈憲因本件車禍受傷，竟仍不違背其本意，而基
    於駕駛動力交通工具發生交通事故致人傷害而逃逸之不確定
    故意，未下車查看亦未對陳盈憲採取救護或其他必要措施，
    即逕自駕車逃離現場。
二、案經陳盈憲訴由新北市政府警察局中和分局移送臺灣新北地
    方檢察署檢察官偵查起訴。
    理  由
一、證據能力之認定：
    按被告以外之人於審判外之陳述，雖不符合刑事訴訟法第15
    9 條之1 至第159 條之4 之規定，而經當事人於審判程序同
    意作為證據，法院審酌該言詞陳述或書面陳述作成時之情況
    ，認為適當者，亦得為證據，刑事訴訟法第159 條之5 第1
    項定有明文。查本判決以下援引之被告蔡易隼以外之人於審
    判外之言詞或書面陳述，雖屬傳聞證據，惟當事人於本院準
    備程序時均表示同意作為證據方法而不予爭執，本院審酌上
    開證據資料製作時之情況，尚無違法不當及證明力明顯過低
    之瑕疵，與本案待證事實復具有相當關連性，以之作為證據
    應屬適當，依前揭規定，認上開證據資料均得為證據。至非
    供述證據部分，並無事證顯示係實施刑事訴訟程序之公務員
    因違背法定程序而取得，復經本院依法踐行調查程序，皆應
    有證據能力。
二、認定事實所憑之證據及得心證之理由：
　㈠過失傷害部分：
　　訊據被告坦承此部分犯行不諱，復據證人即告訴人陳盈憲於
    警詢及本院審理時指證明確（見110年度偵字第27792號卷【
    下稱偵卷】第13至15頁，本院111年度交訴字第14號卷【下
    稱本院卷二】第81至84頁），且有現場監視器錄影畫面光碟
    及截圖照片5張、交通事故現場草圖、道路交通事故現場圖
    、道路交通事故調查報告表㈠、㈡、現場及車損與告訴人受傷
    照片共24張、告訴人提出之衛生福利部雙和醫院乙種診斷證
    明書在卷為憑（見偵卷第19頁、第43至79頁、第93頁），並
    經本院勘驗現場監視器錄影光碟確認無訛（見本院卷二第79
    至81頁），足認被告具任意性且不利於己之自白，與上開事
    證彰顯之事實相符，堪予採信。
　㈡肇事逃逸部分：
　　被告矢口否認有何肇事致人傷害逃逸之犯行，辯稱：我當下
    不知道我有撞到告訴人，是交通大隊警察通知我，讓我看監
    視器錄影光碟，我才知道有發生過失傷害的事情；我白天上
    班晚上去應酬，我負責開車載同事回家，我沒有喝酒，但我
    當時確實很累，那時已經超過凌晨12點，我是載同事回板橋
    的家後，再開車要回中和的住處，在快到我家前與告訴人發
    生車禍云云。經查：
    ⒈按刑法第185條之4駕駛動力交通工具「肇事」（或修正後
      「發生交通事故」）致人死傷而逃逸罪之成立，在主觀上
      須行為人對致人死傷之事實有所認識，並進而決意擅自逃
      離發生交通事故現場，為其要件。但此所謂「認識」，並
      不以行為人「明知」致人死傷之事實之確定（直接）故意
      為必要，祇須行為人預見因發生交通事故而有致人死傷之
      結果，仍執意逃逸，亦即有不確定（間接）故意，即足當
      之（最高法院110年度台上字第2775號刑事判決意旨參照
      ）。
　　⒉證人即告訴人於警詢時指稱：當時我騎乘362-EZG普重機沿民安街往員山路方向要右轉全家便利商店旁的巷子(無路名），我打了方向燈準備右轉，轉彎時就遭後方自小客BGZ-0610追撞，然後自小客BGZ-0610便離開現場，我則摔落至路旁，我因這起事故受有頭部外傷、臉部多處鈍挫傷、四肢多處鈍挫傷、右腳大腳趾鈍挫傷合併指甲翻起等傷害；發生碰撞後，我請旁邊的路人幫我報案，我並未同意對方離開現場，對方離去前，未留下任何通訊連絡方式或表示其他意見，連下車查看都沒有（見偵卷第13至15頁）；於本院審理時證述：當天我被撞飛之前，我打燈時有看一下後照鏡，但我沒看到被告，被撞後我在地上翻滾，看見一台車加速離開現場，油門踩很大力，我有聽到引擎聲；被告的車輛有撞到我的機車車尾，發生碰撞當下，有碰一聲，發出很大聲音，我人就跌落翻滾，我停止翻滾後，發現我的機車已經噴飛到旁邊停車格，停車格內其他機車都倒了等語（見本院卷二第81至84頁）。
　　⒊再者，經本院勘驗現場監視器錄影光碟（名稱為「R104-E0
      3-023-D11-2_00000000_032937」之檔案）之結果如下（
      見本院卷二第79至81頁）：　　　
      ⑴本檔案為監視器錄影畫面，畫面右下方顯示時間為04/16
        /2021 00：32：35，檔案並未收錄到現場之聲音，拍攝
        地點為一劃設有雙黃線之雙向單線道馬路，畫面左側有
        一全家便利商店（即民安街51號，下稱全家），全家斜
        前方馬路上劃設有網狀線，網狀線左方有一小巷子，全
        家前方則停有一排機車。
      ⑵檔案開始播放時有一輛機車（即告訴人騎乘之B車，下稱
        B車）自畫面上方駛來沿畫面左側車道朝下方前進。
      ⑶畫面右下方顯示時間04/16/2021 00：32：37，畫面上方
        B車後面出現一輛白色汽車（即被告所駕駛之A車，下稱
        A車）行駛在同一車道快速朝畫面下方前進。
      ⑷畫面右下方顯示時間04/16/2021 00 ：32：39，A 車行
        駛時有左右搖擺之情形，在畫面中網狀線上方處，A 車
        緊貼B 車後方，隨即B 車朝畫面左方偏移，B 車駕駛（
         即告訴人) 自B 車摔出，仰倒在畫面中網狀線左方，B
         車仍朝畫面中全家前方停放之一排機車撞去，A 車則
        靠右行駛在畫面中馬路之雙黃線上往畫面下方前進。
      ⑸畫面右下方顯示時間04/16/2021 00：32：43，B車駕駛
        自倒地處翻身坐起，畫面上方出現另一輛機車（下稱C
        車）沿左側車道向下方駛來。
      ⑹畫面右下方顯示時間04/16/2021 00：32：44，A車消失
        於畫面下方處。
      ⑺畫面右下方顯示時間04/16/2021 00：32：45，C車駛至B
        車駕駛旁停住，同時畫面下方出現一輛機車沿右側車道
        往畫面上方行駛。
      ⑻畫面右下方顯示時間04/16/2021 00：32：50，檔案播放
        完畢。　　
    ⒊依上述勘驗內容並參照告訴人前揭證詞，可知被告駕駛A車
      行經肇事路段時，原先係行駛在左側車道，嗣撞擊同向前
      方由告訴人騎乘之B車後，隨即向左偏駛，並跨越雙黃線
      駛離現場，而告訴人則自B車摔落仰躺在地，B車更向前滑
      行撞擊停放在全家便利商店前之一排機車；再觀諸事故後
      被告駕駛之A車之車損照片（見偵卷第57頁），A車前保險
      桿處因撞擊而破裂、凹損，足見事故發生時，撞擊力道甚
      重，且在彼時夜深人靜之凌晨0時32分許、民安街往來車
      輛稀少之情形下，兩車之碰撞聲、B車倒地撞擊路面聲音
      、B車往前滑行一段距離後撞擊其他機車所造成之一連串
      聲響，理應清晰可聞；兼以被告自承其案發前並未飲酒或
      服用任何藥物，且其係先搭載同事回板橋住處後，再自行
      駕車返家（見本院卷二第35頁、第88至90頁），於事發當
      日23時55分許接受警詢時，復能明確回憶其該日駕駛A車
      自板橋錢櫃（新北市○○區○○○路0號）出發，沿四川路接忠
      孝路，再沿國光街接民享街，其後從民享街接民安街，然
      後直行民樂路，右轉新生街148巷再左轉新生街148巷後抵
      達其新北市○○區○○街000號4樓之詳細路徑（見偵卷第11頁
      ），顯然被告於案發時意識尚屬清醒，縱因工作或應酬疲
      累導致精神不佳，但仍能清楚判斷行車時週遭之狀況，而
      依一般日常生活經驗法則判斷，被告於車禍當時既坐在駕
      駛座，當可目睹原先騎乘在其前方之B車遭其撞擊倒地之
      情況，並感受到車身因遭劇烈撞擊而產生之晃動，及聽聞
      上述車輛撞擊聲與倒地聲，惟被告竟未下車檢查自己車輛
      受損情形，更不察看有無撞到人而逕行駛離，且由其於肇
      事後旋即改變原本之行向，向左偏駛並跨越雙黃線行駛之
      行車動線等情觀之，益徵其應知有撞到人，為避免繼續沿
      先前路線行駛可能碾壓到自B車上摔落之告訴人，方往左
      行駛，復為脫免刑責而直接駛離現場之事實。故被告辯稱
      其不知有撞到人云云，核屬事後卸責之詞，難以採信。從
      而，被告於兩車發生碰撞時既知悉告訴人自B車上摔落且B
      車倒地滑行，應可預見告訴人極有可能因此受有傷害，而
      此交通事故之發生，復係肇因於被告本身之過失行為，然
      其竟未等待警方到場處理或對告訴人為必要之救護，且未
      獲得告訴人之同意，或留下日後可供聯繫之資料，即逕自
      駕車離去，其主觀上具有肇事致人傷害而逃逸之不確定故
      意，灼然甚明。
　㈢綜上所述，本案事證明確，被告前揭犯行均堪予認定，皆應
    依法論科。 
三、新舊法比較：
　　按行為後法律有變更者，適用行為時之法律，但行為後之法
    律有利於行為人者，適用最有利於行為人之法律，刑法第2
    條第1 項定有明文。查被告行為後，刑法第185條之4業於11
    0年5月28日修正公布，並自同年月30日起生效。修正前刑法
    第185條之4規定：「駕駛動力交通工具肇事，致人死傷而逃
    逸者，處1年以上7年以下有期徒刑。」，修正後該條文則規
    定：「（第1項）駕駛動力交通工具發生交通事故，致人傷
    害而逃逸者，處6月以上5年以下有期徒刑；致人於死或重傷
    而逃逸者，處1年以上7年以下有期徒刑。（第2項）犯前項
    之罪，駕駛人於發生交通事故致人死傷係無過失者，減輕或
    免除其刑。」，是修正後刑法第185條之4除對於肇事乙詞認
    定其意為發生交通事故外，對於行為人逃逸前所致事故之他
    方受有傷害者，則區分為傷害、重傷害或致人於死情形而分
    別其法定刑，並以行為人對於事故發生之過失責任，定其減
    輕或免除其刑要件。又其中駕駛動力交通工具發生交通事故
    致人傷害而逃逸之法定刑，由修正前之「處1年以上7年以下
    有期徒刑」，修正為「處6月以上5年以下有期徒刑」，經比
    較新舊法，自以修正後之規定較有利於被告，應依刑法第2
    條第1項但書之規定，適用修正後刑法第185條之4第1項前段
    規定處斷。
四、論罪科刑：
  ㈠核被告所為，分別係犯刑法第284條前段之過失傷害罪及同法
    第185條之4第1項前段之駕駛動力交通工具發生交通事故致
    人傷害逃逸罪。被告所犯上開二罪間，犯意各別，行為互殊
    ，應予分論併罰。
  ㈡爰以被告之責任為基礎，審酌其未確實遵守交通規則，肇致
    本件交通事故，並造成告訴人受有前揭傷害，於肇事後又未
    留在現場對告訴人進行救護或採取其他必要措施，即擅自駕
    車逃逸，漠視告訴人生命、身體之安全與其他用路人之交通
    安全，所為實不足取；兼衡其素行（見卷附臺灣高等法院被
    告前案紀錄表）、智識程度、家庭及經濟生活狀況（見本院
    卷二第91至92頁），暨其犯罪之動機、手段之危險性、就本
    案過失傷害犯行違反注意義務之程度、情節、告訴人所受傷
    勢，與被告犯後雖坦承過失傷害犯行，然就肇事逃逸部分飾
    詞否認犯罪，及其雖有意與告訴人洽談和解，惟因雙方就和
    解金額無法獲致共識而未達成和解等一切情狀，分別量處如
    主文所示之刑，並就其所犯過失傷害罪諭知易科罰金之折算
    標準，以示處罰（被告所犯得易科罰金及不得易科罰金之罪
    ，依刑法第50條之規定，於其為併合處罰請求前，不為合併
    定應執行刑之諭知）。
據上論斷，應依刑事訴訟法第299條第1項前段，刑法第2條第1項
但書、第185條之4第1項前段、第284條前段、第41條第1項前段
，刑法施行法第1條之1第1項，判決如主文。
本案經檢察官謝承勳偵查起訴，由檢察官顏汝羽到庭實行公訴。
 
中　　華　　民　　國　　111 　年　　6 　　月　　29　　日
                  刑事第七庭  審判長法　官  彭全曄
　　　　　　　　　
                                    法  官  白承育

                                    法  官  劉思吟
以上正本證明與原本無異。
如不服本判決應於收受送達後20日內向本院提出上訴書狀，並應
敘述具體理由；其未敘述上訴理由者，應於上訴期間屆滿後20日
內向本院補提理由書（均須按他造當事人之人數附繕本）「切勿
逕送上級法院」。
                                    書記官  廖俐婷
中　　華　　民　　國　　111 　年　　7 　　月　　4 　　日
附錄本案論罪科刑法條全文：
中華民國刑法第284條：
因過失傷害人者，處1 年以下有期徒刑、拘役或10萬元以下罰金
；致重傷者，處3年以下有期徒刑、拘役或30萬元以下罰金。
修正後中華民國刑法第185條之4：
駕駛動力交通工具發生交通事故，致人傷害而逃逸者，處6 月以
上5 年以下有期徒刑；致人於死或重傷而逃逸者，處1 年以上7
年以下有期徒刑。
犯前項之罪，駕駛人於發生交通事故致人死傷係無過失者，減輕
或免除其刑。